【裁判字號】    92,訴,1049
【裁判日期】    921113
【裁判案由】    毒品危害防制條例
【裁判全文】
臺灣臺北地方法院刑事判決                        九十二年度訴字第一０四九號
    公  訴  人  臺灣臺北地方法院檢察署檢察官
    被      告  乙○○  男  二.
    指定辯護人  本院公設辯護人  陳德仁
右列被告因毒品危害防制條例案件，經檢察官提起公訴（九十一年度偵字第一八二四
三號），本院判決如左：
    主  文
乙○○連續轉讓第二級毒品，處有期徒刑柒月。
    事  實
一、乙○○明知甲基安非他命及ＫＥＴＡＭＩＮＥ分別係屬毒品危害防制條例所規定
    之第二級毒品及第三級毒品，不得非法轉讓，竟基於轉讓第二級毒品甲基安非他
    命及第三級毒品ＫＥＴＡＭＩＮＥ之概括犯意，先於民國九十一年八月十九日凌
    晨零時許，在台北市○○○路三０八號之「錢櫃ＫＴＶ」前，自真實年籍不詳之
    綽號「阿文」之成年男子處，以每顆新台幣（下同）三百元之價格購入含第二級
    毒品甲基安非他命及第三級毒品ＫＥＴＡＭＩＮＥ成分（起訴書誤載為第二級毒
    品ＭＤＭＡ）之藥丸五顆，旋前往台北市中山區○○○路與錦州街口，將上開藥
    丸以所購入之每顆三百元之價格轉讓予甲○○（所涉施用毒品犯行業經台灣台北
    地方法院檢察署以九十一年度毒偵字第一九五八號不起訴處分確定在案）施用；
    復於民國九十一年八月二十日二十三時許，在台北市○○○路三０八號之「錢櫃
    ＫＴＶ」前，自真實年籍不詳之綽號「阿文」之成年男子處，以每顆二百五十元
    之價格購入含第二級毒品甲基安非他命及第三級毒品ＫＥＴＡＭＩＮＥ成分（起
    訴書誤載為第二級毒品ＭＤＭＡ）之藥丸十顆，旋前往台北市中山區○○○路與
    農安街口，將上開藥丸以所購入之每顆二百五十元之價格轉讓予甲○○（所涉施
    用毒品犯行業經台灣台北地方法院檢察署以九十一年度毒偵字第一九五八號不起
    訴處分確定在案）施用，嗣於九十一年八月二十一日十七時許，在台北市中山區
    ○○○路三０八號之「錢櫃ＫＴＶ」八０一室內，經警臨檢而當場查獲始得知上
    情，並自甲○○所持有之皮包內扣得含第二級毒品甲基安非他命及第三級毒品Ｋ
    ＥＴＡＭＩＮＥ成分之藍色藥丸七顆及褐色藥丸四顆（保管字號為九十二年度綠
    保管字第一三八九號）。
二、案經台北市政府警察局中山分局報請台灣台北地方法院檢察署檢察官偵查起訴。
    理  由
一、按現役軍人犯陸海空軍刑法或其特別法之罪，依本法之規定追訴審判之；又本法
    稱現役軍人者，謂依兵役法或其他法律服現役之軍官、士官、士兵；又犯罪在任
    職服役前，發覺在任職服役中者，依本法追訴審判。但案件在追訴審判中而離職
    離役者，初審案件應移送該管第一審之法院，上訴案件應移送該管第二審之法院
    審判；犯罪在任職服役中，發覺在離職離役後者，由法院審判；前二項規定，按
    行為時之身分適用法律，軍事審判法第一條第一項前段、第二條及第五條第一項
    、第二項、第三項分別定有明文。次按，現役軍人違反毒品危害防制條例之規定
    者，依其規定處理之，陸海空軍刑法第七十七條亦有明文。查被告乙○○係於警
    方查獲日（即九十一年八月二十一日）後之九十二年五月二十九日始入伍服役，
    業經其供明在卷，並有個人兵籍資料查詢結果一紙在卷可稽，是本院對本件自有
    審判權，合先敘明。
二、訊據被告乙○○固不否認有於前揭時地將自綽號「阿文」之成年男子處所購得之
    上開含第二級毒品甲基安非他命及第三級毒品ＫＥＴＡＭＩＮＥ成分之藥丸以前
    開價格出售予證人甲○○之事實，然矢口否認有何販賣或轉讓毒品之犯行，辯稱
    ：僅係甲○○託其購買云云，另指定辯護人亦為被告乙○○辯護稱：其僅係受託
    調貨，而出於幫助施用之意思所為云云。經查：
  （一）扣案之藍色藥丸七顆及褐色藥丸四顆，係自證人甲○○之皮包內所查獲，且
        上開藥丸係自被告乙○○處所購得乙情，業經證人甲○○證述在卷，並有台
        北市政府警察局中山分局圓山所臨檢紀錄表一紙附卷可參；另扣案之藍色藥
        丸七顆及褐色藥丸四顆（保管字號為九十二年度綠保管字第一三八九號），
        經送國防部憲兵司令部刑事鑑識中心檢驗之結果，均無煙毒（嗎啡、海洛因
        ）成份，均有甲基安非他命成份，均無ＭＤＭＡ成份，均無ＭＤＡ成份，均
        有Ｋ他命成份，均有二氮平成份，此有該中心九十二年二月六日（九二）宇
        鑑字第０一０八六號鑑驗通知書一紙在卷可稽，足認證人甲○○所持有之上
        開藥丸確含第二級毒品甲基安非他命及第三級毒品ＫＥＴＡＭＩＮＥ成分無
        訛。
  （二）又被告乙○○雖於警訊中供稱：「（問：你向何人購買搖頭丸？價格？是否
        從中牟利？）我是向一名綽號阿偉男子所購，每顆台幣二百五十元，我每幫
        甲○○購毒一次，甲○○給我五百元酬勞。」、「（問：你共為甲○○購毒
        幾次？購毒之時地？獲利？））共二次，二次皆向阿偉購買。第一次是於九
        十一年八月十九日零時許，在林森北路三０八號前，向阿偉購得搖頭丸五顆
        ，價格二千元。第二次是在昨日（二十日）二十三時許，亦在林森北路三０
        八號前，向阿偉購得搖頭丸十顆，價格二千五百元。我第一次將搖頭丸在林
        森北路、錦州街口交給甲○○，第二次在林森北路農安街口交給甲○○。我
        共賺得一千元。」等語，然其於本院九十二年十月二十三日審理中供稱：「
        （問：甲○○有無給你其他的報酬？）他有幫我付我去向阿文拿毒品的車錢
        ，車錢是一趟來回五百，我告訴甲○○我沒賺他的錢，車錢你自己付，他並
        沒有多付我車款，如果車資超過五百元時，剩下的零錢我還自己付，我絕對
        沒有賺他半毛錢。」等語，是自難僅以其於警訊中所為之上開供述據為不利
        被告乙○○之認定。又證人甲○○雖於警訊中證稱：「（問：你何時託乙○
        ○購買？乙○○是否販毒為生？）第一次是於九十一年八月十九日，我以二
        千元台幣在當日零時許，在台北市○○○路農安街口，託乙○○購得五顆搖
        頭丸，第二次係於昨日（二十日）二十三時許，以三千元託乙○○購得搖頭
        丸十顆，他在林森北路錦州街口交給我，每次交易我都給乙○○五百元作為
        購毒酬勞。我不知道他是否販毒為生，只知道他有管道取得毒品。」、「（
        問：你託乙○○購毒為何另支付酬勞給伊？乙○○毒品來自何處？）因他於
        昨（二十日）我託他購毒時，他暗示我沒賺頭，所以我才支付一千元給他作
        為二次購毒之酬勞，我不知道。」等語，然其於本院九十二年十月二十三日
        審理中則證稱：「（問：除了給被告的毒品價錢外，有無另外給他其他的報
        酬？）沒有。」、「（問：你有無付車資給被告？）有，二次都各付五百元
        ，共一千元。」、「（問：是不是被告主動告訴你要付車資？）拿東西給我
        時才跟我說，他坐車的車資要我幫他付，我有看到他坐計程車，錢是交給被
        告。」等語，是證人甲○○於警訊中所為相關證言之真實性即有疑問，而依
        卷內現存事證及相關供述內容，尚無從認定證人甲○○於警訊中所為之審判
        外之言詞陳述，有何具有較可信之特別情況，自難以證人甲○○於警訊中所
        為之陳述作為認定被告乙○○所涉犯行之證據。又毒品危害防制條例所稱之
        販賣毒品罪，必須行為人係意圖營利，而販入或賣出毒品或二者兼而有之，
        方足構成，是被告乙○○出售上開藥丸既無從認定確有低買高賣之行為，且
        無積極證據證明被告乙○○有何基於營利之意思而販入或賣出上開毒品之行
        為，參諸前揭之規定，自難以販賣毒品之罪名相繩。
  （三）按刑法上之幫助犯，係指以幫助之意思，對於正犯資以助力，而未參與實施
        犯罪之構成要件行為者而言（最高法院四十九年度台上字第七七號判例可資
        參照）。查證人甲○○於本院九十二年十月二十三日審理中證稱：「（問：
        你當時為何會向被告購買ＭＤＭＡ？）我知道他有，我透過他的朋友知道的
        。」、「（問：你如何託他買的？）我先撥電話給他說我要買搖頭丸，被告
        說好，告訴我一顆二百五十元至三百元。」、「（問：你是從被告朋友知道
        什麼，才向被告買ＭＤＭＡ？）我知道被告有在賣，所以我才會去向被告買
        。」、「（問：你打電話是說要請被告調毒品，還是要跟他買？）我只是說
        要跟他拿。」等語，徵諸被告乙○○於同日審理中供稱：「（問：在甲○○
        打電話向你要ＭＤＭＡ前，你是否認識他？）認識，是朋友介紹的，是一個
        酒店的女孩子介紹的。」、「（問：甲○○如何知道你有ＭＤＭＡ？）因為
        那個女的知道我認的哥哥，他有在賣毒品，請我幫他送。」等語，足見被告
        乙○○係出於轉讓之意而出售上開毒品，是其所為自難認僅屬基於幫助之意
        思而從事構成要件以外之行為。
    綜上所述，被告乙○○上開所辯，要屬事後卸責之詞，不足採信。本件事證明確
    ，被告犯行洵堪認定，應予依法論科。
三、按毒品危害防制條例所稱之販賣毒品罪，必須行為人係意圖營利，而販入或賣出
    毒品或二者兼而有之，方足構成，倘行為人始終無營利之意思，縱以原價或低於
    原價有償讓與他人，即難謂係販賣行為，僅得以轉讓毒品罪論處，最高法院九十
    二年度台上字第三八三七號著有判決可資參照。次按甲基安非他命及ＫＥＴＡＭ
    ＩＮＥ分別係毒品危害防制條例第二條第二項第二款及第三款所規定之第二級毒
    品及第三級毒品。查被告乙○○係以其所購入之價格讓與上開含第二級毒品甲基
    安非他命及第三級毒品ＫＥＴＡＭＩＮＥ成分之藥丸予證人甲○○，已如前述，
    核其所為，應係犯毒品危害防制條例第八條第二項之轉讓第二級毒品罪及同條第
    三項之轉讓第三級毒品罪。公訴意旨認被告乙○○所為係犯毒品危害防制條例第
    四條第二項之販賣第二級毒品罪，尚有未洽，惟其基本事實同一，本院自應予以
    審理，並變更其起訴法條。又其轉讓含第二級毒品甲基安非他命及第三級毒品Ｋ
    ＥＴＡＭＩＮＥ成分之藥丸前後持有含第二級毒品甲基安非他命及第三級毒品Ｋ
    ＥＴＡＭＩＮＥ成分藥丸之低度行為，應為轉讓之高度行為所吸收，均不另論罪
    。又被告乙○○前後二次轉讓第二級毒品及第三級毒品犯行，時間緊接，方法相
    同，均係觸犯構成要件相同之罪，顯均係基於概括犯意而為之，均應依刑法第五
    十六條之規定論以一罪，並均依法加重其刑。又被告乙○○以一行為同時轉讓含
    第二級毒品安非他命及第三級毒品ＫＥＴＡＭＩＮＥ成分之藥丸，係一行為同時
    觸犯數罪名，為想像競合犯，應從一重之轉讓第二級毒品罪處斷。公訴意旨雖未
    敘及被告乙○○所涉上開轉讓第三級毒品犯行，然其轉讓第三級毒品犯行與前開
    論罪科刑部分，有想像競合犯之裁判上一罪關係，本院自得併予審究。爰審酌被
    告乙○○未曾受有期徒刑以上刑之宣告，此有台灣高等法院檢察署刑案紀錄簡覆
    表在卷可稽，其非法轉讓毒品，對個人身心戕害甚鉅，助長社會不良風氣，然於
    犯後尚能坦承部分犯行，及其品行、犯罪動機、目的、手段、智識程度、所得利
    益及犯罪所生之危害等一切情狀，量處如主文所示之刑。
四、扣案之含第二級毒品甲基安非他命及第三級毒品ＫＥＴＡＭＩＮＥ成分之藍色藥
    丸七顆及褐色藥丸四顆（保管字號為九十二年度綠保管字第一三八九號），業因
    已完成轉讓行為而交付甲○○持有中，亦經證人甲○○證述在卷，自非屬被告乙
    ○○所有，自應由證人甲○○所涉相關案件另行依法聲請宣告沒收銷燬之，附此
    敘明。
據上論斷，應依刑事訴訟法第二百九十九條第一項前段、第三百條，毒品危害防制條
例第八條第二項、第三項，刑法第十一條前段、第五十六條、第五十五條，判決如主
文。
本案經檢察官陳弘杰到庭執行職務。
中      華      民      國    九十二    年      十一      月    十三    日
                                      臺灣臺北地方法院刑事第十五庭
                                          審判長法  官  薛  中  興
                                                法  官  范  智  達
                                                法  官  黃  雅  君
右正本證明與原本無異。
如不服本判決，應於判決送達後十日內向本院提出上訴狀。
                                                書記官  黃  炎  煌
中      華      民      國    九十二    年      十一      月    十三    日
附錄本案論罪科刑法條：
毒品危害防制條例第八條
轉讓第一級毒品者，處一年以上七年以下有期徒刑，得併科新臺幣一百萬
元以下罰金。
轉讓第二級毒品者，處六月以上五年以下有期徒刑，得併科新臺幣七十萬
元以下罰金。
轉讓第三級毒品者，處三年以下有期徒刑，得併科新臺幣三十萬元以下罰
金。
轉讓第四級毒品者，處一年以下有期徒刑，得併科新臺幣十萬元以下罰金
。
前四項之未遂犯罰之。
轉讓毒品達一定數量者，加重其刑至二分之一，其標準由行政院定之。


司法院資訊處製作；財團法人民間司法改革基金會備份。
